臺灣士林地方法院刑事判決　　　　　　　　　　　　　　九十年度易字第二一七號
　　公　訴　人　臺灣士林地方法院檢察署檢察官
　　被　　　告　丙○○
　　　　　　　　丁○○
　　　　　　　　乙○○
右列被告等因傷害案件，經檢察官提起公訴（八十九年度偵字第六八三七號），本院
判決如左：
    主  文
丙○○、丁○○共同傷害人之身體，各處有期徒刑肆月，如易科罰金均以參佰元折算
壹日。
乙○○共同傷害人之身體，累犯，處有期徒刑肆月，如易科罰金以參佰元折算壹日。
    事  實
一、乙○○於民國八十七年間，因犯偽造文書罪，經臺灣板橋地方法院以八十七年度
    訴字第一０八０號判處有期徒刑三月確定，於八十九年一月五日執行完畢（構成
    累犯）。緣甲○○（臺語綽號「八仙仔」）曾因其所有之發電機被竊事件，向警
    方報案指稱丙○○為嫌疑人，經查明並無其事後，丙○○遂心生不滿，嗣於八十
    九年六月二十二日晚上九時許，丙○○、丁○○、乙○○、與友人蘇忠貞及張金
    財（蘇忠貞及張金財二人另為不起訴處分）等五人，在臺北縣八里鄉訊塘埔七十
    八號對面之檳榔攤旁飲酒（均未至精神耗弱或心神喪失程度），至同日晚間十時
    許，適甲○○騎乘機車欲返回上址五樓家中而將機車停放於前揭檳榔攤旁空地，
    丙○○即對之以「我告訴過你，叫你八里不要住了，你還住這裏」等語叫囂，並
    基於普通傷害之故意，拾起地上之石頭砸向甲○○，甲○○亦丟回石頭，二人即
    互相扭打，丁○○、乙○○二人見狀，即與丙○○共同基於普通傷害之犯意聯絡
    ，先由丁○○隨手拾起地上之尾端釘有鐵釘之木棍，朝甲○○身體毆打，再由乙○○架住甲○○，由丁○○繼續持木棍朝其頭部敲打，丙○○則仍猛持石頭砸向
    甲○○，終至甲○○不支倒地，後經在旁之檳榔攤老闆謝金成（起訴書誤載為謝
    金城）及張金財二人出面勸阻（蘇忠貞因腳痛之故，未能上前，始終在旁觀看）
    ，因遭謝金成搶下木棍，且對面住家有人高喊「警察來了」，丙○○、丁○○、
    乙○○三人始罷手並共騎一部機車逃逸，甲○○則受有頭部外傷併頭皮撕裂傷、
    左側尺骨骨折之傷害，現場並扣得不詳人所有之石頭一顆及尾端釘有鐵釘木棍一
    支。
二、案經甲○○訴由臺北縣警察局蘆洲分局報請臺灣士林地方法院檢察署檢察官偵查
    起訴。
    理  由
一、訊據被告丙○○、丁○○、乙○○均矢口否認前揭共同傷害之犯罪事實，被告丙○○辯稱：當時伊腳部的骨頭斷掉，未拿石頭丟甲○○，是伊請甲○○過來喝酒
    ，但林某不理，先拿石頭往渠等喝酒處丟過來，但沒有打到，丁○○才拿木棍打
    甲○○，但乙○○把他們拉開了云云；被告丁○○辯以：其為了自衛才拿木棍打
    甲○○云云，被告乙○○則以：伊只有勸架，並沒有拉住甲○○讓人毆打等情置
    辯。惟查：
  (一)右揭事實，業據告訴人甲○○迭於警訊及檢察官偵查時指訴歷歷（偵卷第三十六
    頁至第四十頁，第六十四頁正面），復有現場扣得不詳人所有之石頭一顆及木棍
    一支可資佐證，該木棍尾端釘有鐵釘，亦經本院勘驗明確，另告訴人受傷情形並
    有馬偕紀念醫院診斷證明書、八十九年九月二十九日馬院醫骨字第八九二三七六
    號函、八十九年十一月七日馬院醫骨字第八九二七九一號函各一紙附卷可稽。告
    訴人指訴其遭人以石頭、釘有鐵釘之木棍毆打身體及頭部成傷，觀諸該等器具所
    可能造成之傷勢，與前揭診斷證明書內載告訴人受傷之部位及所受之傷害為頭部
    外傷併頭皮撕裂傷、左側尺骨骨折等，參互以觀，大致相符。
  (二)再查，質之被告丙○○供稱：伊在檳榔攤喝酒，因為之前為發電機之事與甲○○
    有爭執，見他騎車回來，想乘著喝酒與他談和，他有過來，但把酒打翻，沒想到
    丁○○就拿木棍去打他，丁○○可能與甲○○有見過面，但不太熟，伊之前與林
    某是好友，為了報警事心裡當然會恨他，所以丁○○打他好幾下，在林某被打倒
    地後，伊才去搶下棍子，後來有人喊警察來了，渠等就跑了等語（偵卷第二十五
    頁背面，第二十七頁背面，第一二一頁正面至第一二三頁正面，本院九十一年一
    月三十一日訊問筆錄）。被告丁○○陳稱：一開始是丙○○不知為何先拿石頭丟
    甲○○一次，但沒有丟到，林某被丟後，拿石頭衝過來要打伊的頭，但伊閃開所
    以沒有打到，伊就隨手拿地上的木棍，打甲○○的手部三下，告訴他石頭放下，
    但甲○○沒有放下，後來伊與甲○○二人抱在一起，他的頭部撞到他自己拿的磚
    塊等情（偵卷第三十一頁正面，本院九十一年一月十七日訊問筆錄）。被告乙○○則供述：丙○○有拿石頭丟到甲○○，林某走過來問丙○○為何丟他，並打丙○○一拳，丙○○徒手反擊打林某的身體，二人扭成一團，丁○○撿一支木棍打
    甲○○頭部，打很多下，直到其倒在地上，伊是過去要拉住甲○○，林某以為要
    打他，所以抱住伊並咬伊，伊並未架住甲○○讓別人打他等語在卷（偵卷第三十
    三頁正面及背面，本院九十一年一月八日訊問筆錄）。
  (三)又查，證人即警員黃敬揮結證稱：其曾處理綽號「八仙仔」之甲○○發電機被偷
    之事，因林某將發電機放在海邊工寮，他說丙○○車後有放一臺發電機是他失竊
    的，就要警方去處理，後來伊叫丙○○打開後車廂讓甲○○看，結果顏色、廠牌
    不同，是一場誤會等語屬實（偵卷第一０四頁正面）。另查，被告三人毆打告訴
    人之經過，業據在場證人蘇忠貞證述：其認識被告三人，偶爾一起喝酒聊天，並
    無恩怨，八十九年六月二十二日晚上，伊和張金財去買檳榔，遇到被告三人就一
    起喝酒，後來因為甲○○家住檳榔攤對面，把機車停在渠等喝酒地方附近，不知
    道丁○○為何動手打林某，然後黑暗中就看到被告三人與甲○○糾在一起，乙○○和丙○○有動手打人，不清楚打那個部位，也有看到丁○○拿木棍毆打甲○○
    ，木棍上有鐵釘，警訊時警察有拿給伊看，其當時因為腳痛一直坐在原地，後來
    檳榔攤老闆出來阻止把他們拉開，有人說警察來了，被告三人就逃跑了等情（偵
    卷第二十八頁背面，第九十八頁正面至第九十九頁背面，第一三二頁正面）。另
    據在場證人張金財於檢察官偵訊時證以：警訊時因為被告說好要串供，叫伊與蘇
    忠貞二人配合，把責任推給丁○○，故未說實話，實際上是當時甲○○停好機車
    ，未說話即要徒步走回家，丙○○就問「我告訴過你，叫你八里不要住了，你還
    住這裏」，並拿石頭砸林某，石頭約手掌大小，後來丙○○與甲○○就打起來，
    丁○○拾起地上的木棍一起打，隨後乙○○也加入，三人圍毆甲○○，石頭有砸
    到甲○○，木棍是先打身體，後來因為有丙○○、乙○○架住，丁○○就猛敲林
    某的頭，所以甲○○未反抗，後來甲○○倒地，丁○○還要打，檳榔攤老闆叫伊
    去勸架，伊才上前去把木棍搶走丟在地上，從爭執到打架過程約六、七分鐘等情
    明確（偵卷第三十五頁正面，第八十六頁正面至第八十八頁正面）。再質之證人
    即檳榔攤老闆謝金成結證稱：店裡小姐說外面有人打架，伊出去看到有三個人打
    住在對面五樓有一個叫「八仙仔」之男子，另二個人坐在檳榔攤旁觀看，經提示
    照片後稱是丙○○拿石頭砸人，乙○○駕著甲○○的身體不讓他反抗，另一名身
    材高高的丁○○持木棍一起毆打林某，伊上前勸架，他們不理，就叫旁邊其中一
    人叫阿財的幫忙阻止，他有從拿木棍之人的手上把木棍搶走，並說不要打了，然
    後拿石頭的也停手，後來對面住家有人喊警察來了，五人就騎二部機車跑掉了等
    語綦詳（偵卷第七十七頁背面，第一０二頁背面至第一０三頁背面）。
  (四)細譯前開被告三人供述及證人之證言，可知被告丙○○與告訴人曾因發電機失竊
    事件互生嫌隙，自有傷害告訴人之動機，而被告丁○○、乙○○係與丙○○一同
    飲酒之友人，與告訴人並不熟識，並無毆人之動機，應係丙○○先出手，再由丁○○、乙○○於酒後基於朋友義氣並逞一時之勇，共同傷害告訴人。另被告三人
    共同傷害告訴人之過程，業據證人謝金成、蘇忠貞、張金財證述在卷，檳榔攤老
    闆謝金成與被告三人及告訴人並無特殊情誼，蘇忠貞、張金財係被告之友人，其
    間並無怨隙，當無設詞誣陷被告之必要，且證人上開所述互核相符，其證言均堪
    採信，被告三人間應有普通傷害之犯意聯絡及行為分擔。至被告丙○○、乙○○
    二人雖均辯稱並未毆打告訴人，僅係在場喝酒而已，然果係如此，其等何須於有
    人高喊警察來了之後，隨即與丁○○同時逃離現場，顯係畏罪情虛之舉。另告訴
    人於本院訊問時雖改稱：是丙○○用木棍打伊，不知道誰用石頭，且未看到丁○○打伊云云，惟其於檢察官偵查中之指述，因距案發時間較近，以致記憶較為清
    晰，陳述較為明確，且亦與上開證人所述相符，告訴人於本院之陳述無法遽執為
    有利於被告之認定。綜上所述，被告三人所辯應係卸責之詞，不足採信，本件事
    證明確，被告等犯行均堪認定，應依法論科。
二、核被告丙○○、丁○○、乙○○所為，均係犯刑法第二百七十七條第一項之傷害
    罪。被告三人間有犯意之聯絡及行為之分擔，均為共同正犯。查被告乙○○有事
    實欄所載之犯罪科刑執行情形，此有臺灣高等法院檢察署刑案紀錄簡覆表在卷可
    佐，其受有期徒刑之執行完畢後，五年以內再犯本件有期徒刑以上之罪，係屬累
    犯，應依刑法第四十七條之規定加重其刑。爰各審酌被告三人犯罪之動機、目的
    、分別持石頭及尾端釘有鐵釘之木棍以為傷害人之手段、與告訴人平日之關係、
    酒後血氣方剛，因前怨即共同毆打告訴人，致其受有事實欄所示之傷害、犯罪對
    告訴人生理及心理所生之影響及犯罪後態度等一切情狀，各量處如主文所示之刑
    。按行為後法律有變更者，適用裁判時之法律，刑法第二條第一項前段定有明文
    ；次按中華民國刑法第四十一條業於九十年一月十日公布修正，並於同年一月十
    二日生效，該條第一項規定：「犯最重本刑為五年以下有期徒刑以下之刑之罪，
    而受六個月以下有期徒刑或拘役之宣告，因身體、教育、職業、家庭之關係或其
    他正當事由，執行顯有困難者，得以一元以上三元以下折算一日，易科罰金。但
    確因不執行所宣告之刑，難收矯正之效，或難以維持法秩序者，不在此限。」又
    前述易科罰金之折算標準，業據罰金罰鍰提高標準條例第二條前段規定，就其原
    定數額提高為一百倍折算一日。本件被告犯罪後，刑法第四十一條規定業經修正
    公布，已前述，經比較新舊法結果，諭知易科罰金之折算標準並無不同，依刑法
    第二條第一項前段規定，應適用裁判時之新法而諭知易科罰金之折算標準。
三、至扣案之石頭一顆及木棍一支，並非被告三人所有，業據被告供明在卷，互核相
    符，衡情可信，爰不宣告沒收，附此敘明。
據上論斷，應依刑事訴訟法第二百九十九條第一項前段，刑法第二條第一項前段、第
二十八條、第二百七十七條第一項、第四十七條、第四十一條第一項前段，罰金罰鍰
提高標準條例第一條前段、第二條，判決如主文。
本案經檢察官吳怡明到庭執行職務。
中　　　華　　　民　　　國　　九十一　　年　　　六　　　月　　　三　　　日
                                    臺灣士林地方法院刑事第四庭
                                        法  官  黃  潔  茹
右正本證明與原本無異。
如不服本判決，應於送達後十日內，向本院提出上訴狀。
                                        書記官  柳  瑞  宗
中      華      民      國    九十一    年      六      月     十三     日
附錄本案論罪科刑法條：
刑法第二百七十七條第一項：
傷害人之身體或健康者，處三年以下有期徒刑，拘役或一千元以下罰金。
